臺灣高等法院民事裁定
109年度抗字第1577號
抗  告  人  林宜姿  

相  對  人  許永壽  
上列當事人間債務人異議之訴事件，抗告人對於中華民國109年9
月26日臺灣新北地方法院109年度重訴字第518號所為裁定提起抗
告，本院裁定如下： 
    主  文
抗告駁回。
抗告訴訟費用由抗告人負擔。
    理  由
一、按提起民事訴訟，應依民事訴訟法第77條之13規定繳納裁判
    費，此為必須具備之程式。又起訴不合程式或不備其他要件
    而其情形可以補正者，審判長應定期間先命補正，逾期不補
    正者，法院應以裁定駁回之。民事訴訟法第249條第1項第6
    款定有明文。次按裁定經宣示後，為該裁定之法院、審判長
　　、受命法官或受託法官受其羈束；不宣示者，經公告或送達
    後受其羈束，為民事訴訟法第238條前段定有明文。準此，
    當事人補正訴訟程序要件之欠缺，必須在法院駁回其聲請之
    裁定發生羈束力前為之，否則不生補正之效力（最高法院10
　　8年度台抗字第402號民事裁定意旨同此見解）。再按當事人
    無資力支出訴訟費用者，固得於起訴前或起訴後向受訴法院
    聲請訴訟救助，惟必以該訴訟繫屬法院為前提，若其訴或上
    訴業經法院裁判確定、撤回、和解或其他事由而終結者，則
    與民事訴訟法第109條第1項規定未合，該聲請訴訟救助即為
    法所不許（最高法院90年度台抗字第571號民事裁定意旨同
    此見解）。
二、本件抗告意旨略以：伊對相對人提起債務人異議之訴事件，
    原審逕以伊未繳納訴訟費用為由，以裁定駁回伊之起訴，伊
    對原裁定聲明不服，爰依法提起抗告，請求廢棄原裁定等語
　　。
三、經查，本件抗告人就上開債務人異議之訴事件，未據繳納第
    一審裁判費，經原法院於民國（下同）109年9月8日核定訴
    訟標的價額為新臺幣（下同）6,616,920元，應徵第一審裁
    判費66,538元，以裁定命抗告人於裁定送達後5日內補繳，
    逾期未繳，即駁回其訴，該裁定已於109年9月14日送達，由
    抗告人之同居人林卉綺簽收等情，有前開裁定、送達證書附
    卷可稽（見原審卷第51頁、第57頁）。是抗告人補正期間應
    自送達翌日即109年9月15日起算5日，並於同月20日屆滿。
    惟抗告人迄至109年9月25日仍未補繳第一審裁判費，原法院
    認抗告人逾期未補正，其起訴不合法，乃於109年9月26日以
    裁定駁回抗告人之訴，並於同日公告該裁定主文乙節，亦有
    原法院民事科查詢繳費紀錄、上開裁定、民事裁判主文公告
    證書在卷可稽（見原審卷第61頁、第69頁、第71頁），依民
    事訴訟法第238條規定，原法院前開駁回抗告人之訴之裁定 
　　，於109年9月26日即生羈束力，兩造間前揭債務人異議之訴
    事件已訴訟終結。抗告人遲於109年9月28日始向原法院提出
    民事訴訟救助聲請狀，聲請訴訟救助（見原審卷第77頁），
    揆諸上揭說明，其於駁回起訴之裁定生效後始聲請訴訟救助
　　，核與民事訴訟法第109條第1項規定未合。是原法院以抗告
    人逾期未繳第一審裁判費為由，裁定駁回其起訴後，於法並
    無不合，抗告意旨聲明原裁定不當，求予廢棄，為無理由，
    應予駁回。
四、據上論結，本件抗告為無理由，爰裁定如主文。
中　　華　　民　　國　　109 　年　　12　　月　　8 　　日
                  民事第十庭    
                        審判長法  官   黃嘉烈
                              法  官   張文毓
                              法  官   高明德
正本係照原本作成。
本裁定除以適用法規顯有錯誤為理由外，不得再抗告。如提起再
抗告，應於收受送達後10日內委任律師為代理人向本院提出再抗
告狀。並繳納再抗告費新臺幣１千元。
中　　華　　民　　國　　109 　年　　12　　月　　9 　　日

                              書記官   郭彥琪